臺灣基隆地方法院刑事判決　　　　　　　100年度訴字第808號
公　訴　人　臺灣基隆地方法院檢察署檢察官
被　　　告　張士良
上列被告因違反毒品危害防制條例案件，經檢察官提起公訴（10
0 年度毒偵字第2037號、第2075號），被告就被訴事實為有罪之
陳述，本院合議庭裁定由受命法官獨任進行審判，經改依簡式審
判程序審理後判決如下：
    主  文
張士良施用第一級毒品，累犯，處有期徒刑柒月；又施用第二級
毒品，累犯，處有期徒刑月；又施用第一級毒品，累犯，處有
期徒刑柒月，扣案之第一級毒品海洛因（驗餘重零點零捌玖公克
）併同難以析離之包裝袋壹只，均沒收銷燬之，扣案之注射針筒
壹支，沒收之；又施用第二級毒品，累犯，處有期徒刑月。應
執行有期徒刑壹年，扣案之第一級毒品海洛因（驗餘重零點零捌
玖公克）併同難以析離之包裝袋壹只，均沒收銷燬之，扣案之注
射針筒壹支，沒收之。
    事  實
一、張士良前因施用毒品案件，經臺灣桃園地方法院裁定送觀察
    、勒戒後，認無繼續施用毒品之傾向，於民國87年12月16日
    執行完畢釋放，並經臺灣桃園地方法院檢察署檢察官以87年
    度偵字第17553 號不起訴處分，又於上開觀察、勒戒執行完
    畢釋放後之5 年內，因施用毒品案件，經同院裁定送觀察、
    勒戒後，認有繼續施用毒品之傾向，再經同院裁定令入戒治
    處所強制戒治（89年5 月10日執行期滿），並以88年度桃簡
    字第558 號判決判處有期徒刑4 月確定，於90年2 月17日執
    行完畢（不構成累犯）。復因施用第二級毒品案件，經同院
    裁定令入戒治處所強制戒治（91年10月7 日執行完畢），並
    以90年度易字第2758號判決判處有期徒刑8 月確定；再因施
    用第一級毒品案件，經同院以90年度訴字第2126號判決判處
    有期徒刑7 月確定；另因竊盜及偽造文書案件，經同院分別
    以90年度易字第1652號及91年度桃簡字第505 號判決判決判
    處有期徒刑1 年4 月及3 月確定，嗣並由同院以91年度聲字
    第2672號裁定，就被告因前開90年度易字第1652、2758號、
    90年度訴字第2126號判決所處之刑，合併定應執行有期徒刑
    2 年4 月，與上述91年度桃簡字第505 號判決所科之刑接續
    執行，於93年11月30日因縮刑期滿執行完畢（不構成累犯）
    。又因竊盜案件，經本院以97年度易字第804 號判決判處應
    執行有期徒刑2 年確定；復因竊盜案件，經本院以98年度易
    字第221 號判決判處有期徒刑4 月確定，再由本院以98年度
    聲字第690 號裁定，就前揭97年度易字第804 號及98年度易
    字第221 號判決所處之刑，合併定應執行有期徒刑2 年2 月
    確定，其入監執行後，於99年9 月14日假釋出監，嗣因保護
    管束期滿未經撤銷假釋，未執行之刑以已執行論，於99年12
    月31日執行完畢（成立累犯）。
二、詎張士良猶未戒斷毒癮，復分別基於施用第一級毒品海洛因
    、第二級毒品甲基安非他命之犯意，各於下列時、地施用第
    一級毒品海洛因、第二級毒品甲基安非他命，而為警查獲：
  (一)100 年8 月17日下午某時分，在基隆市○○區○○路6 巷58
    號住處，以將第一級毒品海洛因摻水注入注射針筒，再施打
    入身體之方式，施用第一級毒品海洛因1 次；繼於同日施用
    第一級毒品海洛因後約1 小時，同在上址，以將第二級毒品
    甲基安非他命置於玻璃球內燒烤，再吸食所產生煙霧之方式
    ，施用第二級毒品甲基安非他命1 次。嗣翌日凌晨零時45分
    許，張士良因另案遭本院通緝，為警在基隆市信義區台62線
    往八斗子方向緝獲，經警徵得其同意採集尿液送驗，結果呈
    嗎啡、安非他命及甲基安非他命陽性反應，而查上情。
  (二)100 年9 月24日晚上6 時許，在基隆市○○區○○路6 巷58
    號住處內，以同前施用第一級毒品海洛因方式，施用第一級
    毒品海洛因1 次；繼於同日施用第一級毒品海洛因後約半小
    時，同在上址，以同前施用第二級毒品甲基安非他命方式，
    施用第二級毒品甲基安非他命1 次。嗣於同日晚上11時50分
    許，張士良因涉嫌住宅竊盜案件，為警至其上址住處執行搜
    索時，扣得第一級毒品海洛因1 包（驗餘重0.089 公克）及
    其所有供施用第一級毒品海洛因所用之注射針筒1 支。
三、案經基隆市警察局第二分局報告臺灣基隆地方法院檢察署檢
    察官偵查後起訴。
    理  由
壹、程序事項：
    本件被告張士良所犯者非為死刑、無期徒刑、最輕本刑為3
    年以上有期徒刑之罪或高等法院管轄第一審案件，其於準備
    程序進行中，先就被訴事實為有罪之陳述，經告知其簡式審
    判程序之旨，並聽取公訴人、被告之意見後，本院業已依刑
    事訴訟法第273 條之1 第1 項之規定，裁定由受命法官獨任
    以簡式審判程序進行本案之審理。
貳、實體事項：
一、事實認定：
    上開事實，業據被告於本院審理時坦承在卷，且其為警查獲
    時所採集之尿液送驗結果，呈嗎啡、安非他命、甲基安非他
    命之陽性反應，有台灣尖端先進生技醫藥股份有限公司濫用
    藥物檢驗報告及基隆市警察局第二分局偵辦毒品案件尿液檢
    體對照表各2 紙附卷可稽，復有第一級毒品海洛因1 包（驗
    餘重0.089 公克）及注射針筒1 支扣案可佐，被告之自白核
    與事實相符，可以採信。綜上，本案事證明確，被告施用第
    一級、第二級毒品之犯行洵堪認定，應依法論科。
二、論罪科刑及沒收：
  (一)按毒品危害防制條例係於92年7 月9 日修正公布，自93年1
    月9 日起施行，其中第20條、第23條將施用毒品之刑事處遇
    程序，區分為「初犯」、「五年內再犯」、「五年後再犯」
    。依其立法理由之說明：「初犯」，經觀察、勒戒或強制戒
    治後，應為不起訴處分或不付審理之裁定；經觀察、勒戒或
    強制戒治執行完畢釋放後，「五年內再犯者」，因其再犯率
    甚高，原實施之觀察、勒戒及強制戒治既已無法收其實效，
    爰依法追訴或裁定交付審理。至於經觀察、勒戒或強制戒治
    執行完畢釋放後，「五年後再犯者」，前所實施之觀察、勒
    戒或強制戒治已足以遮斷其施用毒品之毒癮，為其自新及協
    助其斷除毒癮，仍適用「初犯」規定，先經觀察、勒戒或強
    制戒治之程序。從而依修正後之規定，僅限於「初犯」及「
    五年後再犯」二種情形，始應先經觀察、勒戒或強制戒治程
    序。倘被告於5 年內已再犯，經依法追訴處罰，縱其第三次
    （或第三次以上）再度施用毒品之時間，在初犯經觀察、勒
    戒或強制戒治執行完畢釋放五年以後，已不合於「五年後再
    犯」之規定，且因已於「五年內再犯」，顯見其再犯率甚高
    ，原實施觀察、勒戒或強制戒治，已無法收其實效，即應依
    該條例第10條處罰（最高法院95年度台非字第59號、第65號
    判決意旨及最高法院95年第7 次刑事庭會議決議意旨參照）
    。被告有如事實欄一所載，於87年12月16日觀察勒戒執行完
    畢後之5 年內，再次因施用毒品案件，經法院裁定送強制戒
    治並判處徒刑等情，有臺灣高等法院被告前案紀錄表在卷可
    稽。被告既曾於「五年內再犯」，且經法院判處罪刑確定，
    竟又再次於事實欄二所示之時間，施用第一級毒品海洛因及
    第二級毒品甲基安非他命，揆諸前揭說明，即非屬毒品危害
    防制條例第20條第3 項所定「五年後再犯」之情形，故檢察
    官就被告施用第一級、第二級毒品之行為，依法逕行起訴本
    案，於法要無不合，合先敘明。
  (二)查海洛因、甲基安非他命分係毒品危害防制條例第2 條第2
    項第1 款、第2 款所定之第一級、第二級毒品，是核被告如
    事實欄二所示之行為，各係犯毒品危害防制條例第10條第1
    項之施用第一級（2 罪）及同條第2 項之施用第二級毒品罪
    （2 罪）。被告因施用而持有第一級毒品海洛因及第二級毒
    品甲基安非他命之低度行為，應各為其施用第一級、第二級
    毒品之高度行為所吸收，均不另論罪。再被告前曾受如事實
    欄一所示有期徒刑之執行完畢，有臺灣高等法院被告前案紀
    錄表在卷可憑，其於有期徒刑執行完畢釋放後之5 年內，故
    意再犯本件有期徒刑以上之罪，合於累犯之規定，其所犯上
    開4 罪，均應依刑法第47條第1 項規定，加重其刑。被告所
    犯上開4 罪，犯意各別，行為不同，應予分論併罰，爰審酌
    被告犯罪之動機、曾有施用毒品之前科仍不知戒除，惟犯罪
    後坦承犯行，且所犯之施用毒品犯行乃戕害自己身心健康，
    並未危及他人等一切情狀，分別量處如主文所示之刑，並定
    其應執行之刑。
  (三)扣案之白色粉末1包（驗餘重0.089公克），內含有第一級毒
    品海洛因成分，有交通部民用航空局航空醫務中心航藥鑑字
    第1005237號毒品鑑定書1紙在卷可憑，爰併同難以析離之包
    裝袋1只，均依據毒品危害防制條例第18條第1項前段規定，
    在被告所犯如事實欄二(二)所示施用第一級毒品罪項下，宣告
    沒收銷燬之。又扣案之注射針筒1 支，係被告所有供其犯如
    事實欄二(二)所示施用第一級毒品罪所用之物，爰依刑法第38
    條第1項第2款規定，在被告所犯如事實欄二(二)所示施用第一
    級毒品罪項下，宣告沒收之。
據上論斷，應依刑事訴訟法第273條之1第1項、第299條第1 項前
段，毒品危害防制條例第10條第1 項、第2 項、第18條第1 項前
段、第23條第2 項，刑法第11條、第47條第1 項、51條第5 款、
第38條第1 項第2 款，判決如主文。
本案經檢察官黃佳權到庭執行職務。
中    華    民    國    100     年    11    月  30    日
                  刑事第二庭法  官  劉桂金
以上正本證明與原本無異。
如不服本判決應於收受送達後10日內向本院提出上訴書狀，並應
敘述具體理由；其未敘述上訴理由者，應於上訴期間屆滿後20日
內向本院補提理由書(均須按他造當事人之人數附繕本)「切勿逕
送上級法院」。
中    華    民    國   100    年    11    月    30    日
                            書記官  許元又
附錄本案論罪法條：
毒品危害防制條例第10條第1項、第2項
施用第一級毒品者，處6 月以上5 年以下有期徒刑。
施用第二級毒品者，處3 年以下有期徒刑。